臺灣高等法院高雄分院刑事判決　　　　　　　　　　九十三年度上訴字第三三八號
　　上　訴　人　台灣高雄甲方法院檢察署檢察官
　　被　　　告　乙○○
右上訴人因被告偽造文書等案件，不服台灣高雄甲方法院九十三年度訴字第二三０號
中華民國九十三年三月十一日第一審判決（起訴案號：台灣高雄甲方法院檢察署九十
二年度偵字第四三六號），提起上訴，本院判決如左：
      主  文
原判決撤銷。
乙○○行使偽造私文書，足以生損害於公眾及他人，處有期徒刑壹年。偽造之汽（機
）車過戶登記書（原車主為丙○○、新車主為乙○○、申辦日期為民國玖拾壹年捌月
貳拾捌日）壹張（被告持有部分）沒收。
      事  實
一、乙○○與丙○○原係同居之男女朋友關係，嗣二人感情生變，詎乙○○竟基於竊
    盜、詐欺之不法所有意圖及行使偽造私文書、使公務員登載不實之犯意，先於民
    國九十一年八月二十八日上午某時，藉機進入高雄市○○○街一○二號十三樓丙
    ○○住處，趁丙○○不注意之際，竊取丙○○所有之身分證、印章及其所有牌照
    號碼為Ｅ八－八六一七號自小客車之原始車籍資料（包括完稅證明書、電子統一
    發票）、行車執照與保險卡等物，得手後，旋即交予不知情之友人劉聖澤，表示
    業經汽車所有權人丙○○之同意，委請劉聖澤至高雄市監理處南區分處將上開汽
    車辦理過戶登記於乙○○名下之手續，劉聖澤不疑有他，即在汽（機）車過戶登
    記書（一式二份）原車主名稱欄上接續蓋用丙○○之印章各二枚，而偽造該過戶
    登記私文書，並持向高雄市監理處南區分處申辦汽車過戶登記而行使之，表示丙
    ○○願將上開汽車過戶登記予乙○○之意，使該管公務員不知有偽，而將上開汽
    車移轉登記事項鍵入電腦車籍資料系統並製發新車主乙○○名義之行車執照，且
    將舊行車執照及相關原始車籍資料收回，足以生損害於公路監理機關對於車籍管
    理之正確性及丙○○之權益，乙○○並將上開竊得之身分證、印章等物放回原處
    ，以免丙○○心生懷疑；嗣乙○○於翌日（即同年月二十九日）十三時許，在上
    開處所大樓門口前，向丙○○謊稱：欲借用上開汽車至屏東購買飼料，用畢即還
    云云，致丙○○陷於錯誤，而允諾出借，詎乙○○取得該汽車後，旋於同日十四
    許，在高雄市○○○路四四七號「勝億汽車公司」，將該車以新台幣（下同）一
    百三十三萬八千元之價格售予不知情之陳秀桃，並移轉登記為陳秀桃配偶之母黃
    周仙花之名義，迄同年月三十日丙○○欲向乙○○取回該車，乙○○無法歸還始
    告知上情，丙○○始知受騙。
二、案經丙○○訴由高雄市政府警察局新興分局報請臺灣高雄甲方法院檢察署檢察官
    偵查起訴。
    理  由
一、訊據被告乙○○對於上揭犯罪事實坦承不諱，並經告訴人丙○○於原審及本院指
    訴綦詳，復經證人劉聖澤、陳秀桃於警偵詢中證述綦詳（參偵卷第三十頁背面至
    三十一頁及警卷第十二頁至十四頁）；此外，並有系爭車輛登記為乙○○、黃周
    仙花之行車執照、汽（機）車過戶登記書、該車輛之原汽車新領牌照登記書、進
    口與貨物稅完（免）稅證明書、汽車買賣合約書等影本資料各一份在卷可稽，足
    認被告上開自白確與事實相符，洵堪採信。告訴人丙○○雖另指訴被告偽造其身
    分證並持向監理機關辦理上開汽車過戶登記云云，然此為被告所否認，而本件並
    無證據足以佐證告訴人此部分之指訴確係真實，尚難認定。本件事證明確，被告
    犯行堪以認定。
二、按主管監理業務公務員利用電腦登錄汽車過戶登記及車籍資料，該電腦內電磁記
    錄藉由處理設備以文字顯現，足以為一定用意之證明，依刑法第二百二十條第二
    項規定，關於刑法各章之罪應以文書論。次按如無不法所有之意圖，取得他人之
    物為一時之用，或得謂之使用竊盜，而認與刑法上之竊盜罪有別，惟如已就物為
    攸關權義或處分之行為，縱事後物歸原主，得否謂僅屬使用竊盜而不構成竊盜罪
    ，即非無疑，最高法院八十六年度台上字第四九七六號判決意旨參照。本件被告
    取得告訴人丙○○之身分證、印章等物後，雖於事後已歸還丙○○，然被告已經
    就該等資料為攸關系爭車輛所有權移轉處分行為；從而，被告取走印章、身分證
    等物之行為自難認其並無不法所有之意圖，而僅論以使用竊盜，仍應以刑法第三
    百二十條第一項之竊盜罪相繩。核被告竊取告訴人丙○○之身分證、印章及系爭
    車輛之行車執照、原始車籍車籍資料、保險卡，且偽造並行使不實之汽（機）車
    過戶登記書，並使該管監理業務公務員將該不實事項鍵入電腦過戶登記系統，並
    向告訴人詐得該車之行為，係犯刑法第三百二十條第一項竊盜罪、第二百十六條
    、第二百十條之行使偽造私文書罪、第二百十四條、第二百二十條第二項使公務
    員登載不實事項於準公文書罪及第三百三十九條第一項詐欺取財罪。被告利用不
    知情之劉聖澤在汽（機）車過戶登記書原車主名稱欄上蓋用丙○○印章之行為，
    係偽造私文書之部分行為，而其偽造私文書後復持以行使，偽造之低度行為應為
    行使之高度行為所吸收，均不另論罪。又被告利用劉聖澤以一行為同時偽造二張
    相同之私文書（汽機車過戶登記書為一式二份），應係單純一罪。被告所犯竊盜
    罪、行使偽造私文書罪、使公務員登載不實準公文書罪及詐欺取財罪等四罪間，
    互有方法結果之牽連關係，為牽連犯，應從一重之行使偽造私文書罪處斷。被告
    利用不知情之劉聖澤為其代辦汽（機）車過戶登記，並由劉聖澤於汽（機）車過
    戶登記書上接續盜用丙○○印章部分，為間接正犯。至被告嗣後將其詐欺取得之
    上開汽車轉售予不知情之陳秀桃，乃犯罪後處分贓物之行為，告訴人並無其他法
    益受害，被告此部分行為無另涉其他犯罪，附此敘明。
三、被告犯罪事證明確，原審法院予以論罪科刑，固非無見。惟查：（一）被告因本
    件犯罪所得利益高達一百三十三萬餘元，告訴人所受損害甚鉅，原判決僅量處有
    期徒刑六月，尚嫌過輕。（二）被告偽造之汽（機）車過戶登記書（原車主為丙
    ○○、新車主為乙○○、申辦日期為民國玖拾壹年捌月貳拾捌日）壹式貳份，其
    中一張經被告行使交付高雄市監理處南區分處，已非被告所有，原判決竟諭知沒
    收，自有未合。檢察官上訴意旨指摘原判決量刑過輕，為有理由，且原判決另有
    前述不當之處，自應由本院撤銷改判。爰審酌被告因與告訴人感情失和，即詐騙
    告訴人之財物，犯罪動機可議，因犯罪而得款一百三十三萬餘元，所得甚鉅，對
    告訴人造成之損害非輕，迄今仍未賠償告訴人之損失，惟念其犯後坦承犯行，審
    判中態度尚佳等一切情狀，量處如主文第二項所示之刑，以資警惕。
四、被告辦理上開汽車過戶時，偽造之汽（機）車過戶登記書（原車主為丙○○、新
    車主為乙○○、申辦日期為民國玖拾壹年捌月貳拾捌日）壹式貳份，其中一張於
    過戶後由被告持有，已經被告供明，為被告所有供犯罪所用之物，雖未扣案，惟
    不能證明該文件已滅失，應依刑法第三十八條第一項第二款規定諭知沒收。至另
    一張偽造之汽（機）車過戶登記書（原車主為丙○○、新車主為乙○○、申辦日
    期為民國玖拾壹年捌月貳拾捌日），於過戶時交付高雄市監理處南區分處，已非
    被告所有之物，自不得宣告沒收。上開過戶登記申請書上原車主名稱欄所書寫之
    「丙○○」姓名，僅係姓名之識別，並非偽造之署押，不另宣告沒收。又監理機
    關因被告行使偽造私文書及使公務員登載不實之行為，而核發新車主即登記名義
    人為被告之行車執照一張，因該行車執照並非偽造，亦非被告供犯罪所用或預備
    之物，且該行車執照之核發係監理機關之行政處分行為，不能認係被告因犯罪所
    得之物，況該行車執照已於被告將該車轉售予陳秀桃而辦理過戶登記時，由監理
    機關收回，已非被告所有，自無從為沒收之諭知，附此敘明。
據上論斷，應依刑事訴訟法第三百六十九條第一項前段、第三百六十四條、第二百九
十九條第一項前段，刑法第三百二十條第一項、第二百十六條、第二百十條、第二百
十四條、第二百二十條第二項、第三百三十九條第一項、第五十五條、第三十八條第
一項第二款，罰金罰鍰提高標準條例第一條前段，判決如主文。
本案經檢察官劉文水到庭執行職務。
中    華    民    國      九十三      年      六      月        三      日
                              臺灣高等法院高雄分院刑事第六庭
                                  審判長法官  王憲義
                                        法官  張盛喜
                                        法官  范惠瑩
右正本證明與原本無異。
如不服本判決應於收受本判決後十日內向本院提出上訴書狀，其未述上訴理由者，
並得於提起上訴後十日內向本院補提理由書狀（均須按他造當事人之人數附繕本)「
切勿逕送上級法院」。
                                      書記官  呂明燕
中    華    民    國      九十三      年      六      月        三      日
本件論罪科刑法條：
附錄本案論罪科刑法條全文
中華民國刑法第三百二十條
意圖為自己或第三人不法之所有，而竊取他人之動產者，為竊盜罪，處五年以下有期
徒刑、拘役或五百元以下罰金。
意圖為自己或第三人不法之利益，而竊佔他人之不動產者，依前項之規定處斷。
前二項之未遂犯罰之。
中華民國刑法第二百一十條
偽造、變造私文書，足以生損害於公眾或他人者，處五年以下有期徒刑。
中華民國刑法第二百一十六條
行使第二百十條至第二百十五條之文書者，依偽造、變造文書或登載不實事項或使登
載不實事項之規定處斷。
中華民國刑法第二百二十條
在紙上或物品上之文字、符號、圖畫、照像，依習慣或特約，足以為表示其用意之證
明者，關於本章及本章以外各罪，以文書論。
錄音、錄影或電磁紀錄，藉機器或電腦之處理所顯示之聲音、影像或符號，足以為表
示其用意之證明者，亦同。
稱電磁紀錄，指以電子、磁性或其他無法以人之知覺直接認識之方式所製成之紀錄，
而供電腦處理之用者。
中華民國刑法第二百一十四條
明知為不實之事項，而使公務員登載於職務上所掌之公文書，足以生損害
於公眾或他人者，處三年以下有期徒刑、拘役或五百元以下罰金。
中華民國刑法第三百三十九條
意圖為自己或第三人不法之所有，以詐術使人將本人或第三人之物交付者，處五年以
下有期徒刑、拘役或科或併科一千元以下罰金。
以前項方法得財產上不法之利益或使第三人得之者，亦同。
前二項之未遂犯罰之。
